【裁判字號】    99,交聲,529
【裁判日期】    990322
【裁判案由】    聲明異議
【裁判全文】
臺灣臺中地方法院交通事件裁定         99年度交聲字第529號
原處分機關  交通部公路總局臺中區監理所豐原監理站
異  議  人
即受處分人  甲○○
上列受處分人因違反道路交通管理處罰條例案件，對於交通部公
路總局臺中區監理所豐原監理站中華民國九十九年一月二十一日
所為之裁決（豐監稽違字第裁六三－ＨＤ0000000號裁決
書），聲明異議，本院裁定如下：
    主  文
異議駁回。
    理  由
一、原處分機關略以：異議人即受處分人甲○○（下稱受處分人
    ）於民國九十八年十二月二十四日上午八時四十分許，駕駛
    車牌號碼八Ｒ－四一六號營業貨運曳引車，行經臺中縣烏日
    鄉○○路○段處，因違反道路交通管理處罰條例第三十條第
    一項第二款之規定，為臺中縣警察局烏日分局溪南派出所員
    警以中縣警交字第ＨＤ0000000號舉發違反道路交通
    管理事件通知單（下稱舉發通知單）當場攔停舉發。受處分
    人到案申訴，經警方函覆違規屬實，本站遂於九十九年一月
    二十一日以豐監稽違字第裁六三－ＨＤ0000000號裁
    決書，依違反道路交通管理處罰條例第三十條第一項第二款
    規定，處罰鍰新臺幣（下同）三千元，並依同法第六十三條
    之規定，記違規點數二點，逾期則依裁決書主文規定裁處等
    語。
二、聲明異議意旨略以：當天受處分人駕駛車號八Ｒ－四一六號
    車，載運瀝青混凝土（總重三十八噸，約車斗八分滿）行駛
    於溪南路一段（防汛道路，為砂石車專用道路），遇警方告
    發本車載運瀝青「未加蓋帆布」，而後受處分人向監理單位
    提出申訴，警方卻提出「裝載瀝青滲漏、飛散」等與事實不
    符之書面回應，令受處分人不解，爰聲明異議請求撤銷原處
    分等語。
三、按汽車裝載時，所載貨物滲漏、飛散或氣味惡臭者，處汽車
    駕駛人新臺幣三千元以上九千元以下罰鍰（期限內繳納或到
    案聽候裁決者，處罰鍰三千元），並責令改正或禁止通行，
    且記違規點數二點。道路交通管理處罰條例第三十條第一項
    第二款、第六十三條第一項第二款、違反道路交通管理事件
    統一裁罰基準表分別定有明文。復按汽車裝載時，裝置容易
    滲漏、飛散、氣味惡息之貨物，能防止其發洩者，應嚴密封
    固，裝置適當。道路交通安全規則第七十七條第一項第一款
    亦有規定。又貨車載運瀝青行駛行於高速公路，自應遵守高
    速公路交通管制規則之有關規定，違者依高速公路交通管制
    規則第十八條第一項第一款舉發，應無適法疑義。至於貨車
    載運瀝青未覆蓋，行駛於一般道路雖較不易飛散掉落，然因
    汽車行駛途中影響安全之突發因素甚多，其所載物品仍會有
    飛散情事發生，故警察機關針對貨車載運瀝青未覆蓋行駛於
    一般道路仍應加強稽查。如查明其裝載之瀝青有滲漏、飛散
    之具體事實時，即應依道路交通管理處罰條例第三十條第一
    項第三款規定予以處理，此有交通部八十七年四月九日（87
    ）交路字第００二五九五號函附卷可據。
四、經查：
（一）證人即舉發警員謝敏才於本院訊問時到庭具結證稱：「九
      十八年十二月二十四日八點到十點是執行交整的勤務，伊
      行經溪南路一段與慶光路口處，發現受處分人所駕駛營業
      貨運曳引車裝載瀝青，未蓋帆布，而瀝青堆成類似三角形
      的形狀，中間最高處有超過車斗，且受處分人車上的瀝青
      確實有散落路面，遂攔查受處分人，依法舉發。」、「本
      件舉發違反法條是第三十條第一項第二款，伊寫未加蓋帆
      布的意思是說受處分人車上的東西有飛散掉落，有造成交
      通危險之虞，請受處分人改善，且伊向受處分人表示其載
      運的瀝青沿路飛散，受處分人當時並未表示意見，只強調
      法律沒有規定一定要加蓋帆布。」等語。再參諸證人謝敏
      才與受處分人並不相識，素無怨隙，復為依法執行公務之
      執勤員警等情，則其於執行公務時，即受行政懲處責任之
      監督，並到庭具結作證更以刑罰擔保其真實性，衡情，其
      應無甘冒行政懲處及刑法偽證罪責任而恣意誣陷受處分人
      之理，是證人前開證詞應堪信為真實。又本院亦查無任何
      證據足資證明執勤警員有捏造事實、違法取締之情事，受
      處分人復未提出任何對其有利之證據供本院參酌，其否認
      違規之情，自不足採。是以，受處分人於前揭時、地，駕
      駛車牌號碼八Ｒ－四一六號營業貨運曳引車，而有「汽車
      裝載時所載貨物飛散」之違規事實，已臻明確。
（二）受處分人雖執前詞置辯，惟本件舉發通知單違規事實欄誤
      載為「砂石車裝載瀝青，未加蓋帆布」，應係舉發警員之
      書寫瑕疵所致，此觀諸證人即舉發警員謝敏才之上開相關
      證述至明。且受處分人於向原處分機關申訴時所填載之陳
      述單亦載明「本單未有滲漏、飛散之事實，請准予免罰。
      」等語，有交通違規陳述單及查詢單影本附卷可按，而原
      舉發機關就此函覆略以：「車號八Ｒ－四一六號營業曳引
      車於九十八年十二月二十四日上午八時四十分許，行經臺
      中縣烏日鄉○○路○段八十九號前，因裝載瀝青滲漏、飛
      散，為交通稽查員警發現違規事實明確，當場攔停依法掣
      單舉發，尚無不當。」等語，亦有臺中縣警察局烏日分局
      九十九年一月十二日中縣烏警交字第０九九００一０一四
      四號函一紙在卷可憑，益徵上開舉發通知單上違規事實欄
      之記載確係舉發警員之書寫瑕疵所致。則本件原處分機關
      於作成裁決書前，已予受處分人就其「汽車裝載時所載貨
      物飛散」之違規事實，有充分陳述意見機會，其程序即屬
      合法，故本件舉發通知單上違規事實之誤載並不影響受處
      分人上開違規行為之認定，受處分人以此指摘原處分不當
      ，自無理由。
五、綜上所述，本件受處分人確有汽車裝載時所載貨物飛散之違
    規事實，從而，原處分機關依違反道路交通管理處罰條例第
    三十條第一項第二款、第六十三條第一項第二款、違反道路
    交通管理事件統一裁罰基準表之規定，裁處受處分人罰鍰三
    千元，並記違規點數二點，核無違誤，本件受處分人聲明異
    議為無理由，應予駁回。
六、據上論斷，應依道路交通管理處罰條例第八十七條第二項、
    道路交通案件處理辦法第十九條，裁定如主文。
中    華    民    國    99    年    3     月    22    日
                  交通法庭    法  官  王世華
以上正本證明與原本無異。
如不服本裁定應於送達後五日內向本院提出抗告狀(應附繕本)並
敘述抗告之理由。
                              書記官  蕭訓慧
中    華    民    國    99    年    3     月    22    日

司法院資訊處製作；財團法人民間司法改革基金會備份。
